【裁判字號】    90,上易,991
【裁判日期】    900626
【裁判案由】    妨害公務
【裁判全文】
臺灣高等法院高雄分院刑事判決                      九十年度上易字第九九一號
    上  訴  人
    即  被  告  甲○○
右上訴人因妨害公務案件，不服臺灣高雄地方法院九十年度易字第三八八號中華民國
九十年四月二十七日第一審判決（起訴案號：臺灣高雄地方法院檢察署八十九年度偵
字第二一七四二號），提起上訴，本院判決如左：
      主  文
原判決撤銷。
甲○○無罪。
      理  由
一、公訴意旨略以：甲○○因前於八十九年九月二十一日凌晨三時三十分許，在高雄
    市三民區與人發生車禍，不滿警方之處理方式，乃於同年月二十六日上午六時三
    十分許，持保特瓶裝之洗髮精二瓶佯裝為汽油，至高雄市前金區○○○路四三六
    號行政院南區服務中心門前，以其中一瓶潑灑於地，畫成圓圈，立於其中，並以
    海報書寫「戰戰鄭楠榕２」置於身旁。高雄市政府警察局新興分局前金派出所警
    員林添福及賴宣嘉據報趕往現場處理，並要求洪某離開並停止其具有危險性之抗
    議行為，洪某竟以右手持該瓶洗髮精，左手持打火機，作勢欲點燃瓶內液體，並
    揚言警員若靠近，即要自焚，致警員林添福、賴宣嘉及莊銀墩誤以為其要以打火
    機點燃瓶內汽油，而不敢靠近，以此手段對執行公務之員警施脅迫行為。嗣於雙
    方僵持約四十分鐘後，始由到場之消防隊員噴灑強力水柱及化學泡沬，並由員警
    上前將其制服，因認被告涉有刑法第一百三十五條第一項之妨害公務罪嫌云云。
二、按犯罪事實應依證據認定之，無證據不得推定其犯罪事實；又不能證明被告犯罪
    者，應諭知無罪之判決，刑事訴訟法第一百五十四條、第三百零一條第一項分別
    定有明文。次按刑法第一百三十五條第一項之罪，以對於公務員依法執行職務時
    ，施強暴脅迫為要件，所謂施強暴脅迫，必須其強暴脅迫對象是公務員始構成，
    若行為人以戕害自己之生命安全威脅依法執行職務之公務員不得靠近，及對其施
    予救助，尚難構成對於執行職務之公務人員施以強暴脅迫罪。
三、訊據上訴人即被告甲○○固坦承有於右揭時地，持保特瓶裝之洗髮精二瓶佯裝為
    汽油，一瓶潑灑於地，畫成圓圈，立於其中，並以海報書寫「戰戰鄭楠榕２」
    置於身旁。於高雄市政府警察局新興分局前金派出所警員林添福及賴宣嘉據報趕
    往現場處理，要求其離開並停止其具有危險性之抗議行為時，以右手持該瓶洗髮
    精，左手持打火機，作勢欲點燃瓶內液體之事實，惟否認有揚言：警員若靠近即
    要自焚，及辯稱：伊當時僅係陳情處理伊車禍之警員不公平等語。惟查被告確有
    對到場之警員脅迫稱「不得靠近，否則將引火自焚」等情，業經被告於警訊中供
    認不諱，且經證人即到場處理之警員林添福、賴宣嘉及莊銀墩於偵查中及林添福
    另於原審審理中證述綦詳，是被告所為之上開否認，顯係卸責之詞，不足採信。
    又被告係以「自焚」脅迫到場之員警不得靠近，而非揚言若警員靠近，則要與警
    員「同歸於盡」或要「焚燒警員」，亦即被告並未對到場之員警施以脅迫，是被
    告辯稱：伊當時僅係陳情處理伊車禍之警員不公平等語，尚堪採信。
四、被告僅係以戕害自己之生命安全威脅依法執行職務之員警不得靠近，及對其施予
    救助，依前揭理由二之說明，被告之行為尚與刑法第一百三十五條第一項對於執
    行職務之公務人員施以強暴脅迫罪之構成要件有間，難謂被告有何刑法第一百三
    十五條第一項之犯行，此外，復查無其他確切證據足資証明被告有何右揭犯行，
    其犯罪尚屬不能証明。
五、原審不察，遽予論科，尚有未洽，被告上訴指摘原判決不當，為有理由，原判決
    自應予撤銷，並改為被告無罪之判決，以免冤抑。
據上論結，應依刑事訴訟法第三百六十九條第一項前段、第三百六十四條、第三百零
一條第一項，判決如主文。
本案經檢察官郭振昌到庭執行職務。
中    華    民    國      九十      年       六       月      二十六    日
                              臺灣高等法院高雄分院刑事第二庭
                                  審判長法官  曾永宗
                                        法官  周賢銳
                                        法官  鄭月霞
右正本證明與原本無異。
不得上訴。
                                      書記官  唐奇燕
中    華    民    國      九十      年       六       月      二十八    日
                                                                        Ｑ


司法院資訊處製作；財團法人民間司法改革基金會備份。
